臺灣臺中地方法院民事判決　　　　　　　94年度訴字第1473號
原　　　告　甲○○
被　　　告　乙○○
上列當事人間請求給付代償款事件，本院於民國94年10月18日言
詞辯論終結，判決如下：
    主  文
被告應給付原告新臺幣壹佰零參萬貳仟陸佰陸拾伍元，及自民國
九十四年九月二十九日起至清償日止，按週年利率百分之五計算
之利息。
原告其餘之訴駁回。
訴訟費用由被告負擔百分之九十七，餘由原告負擔。
    事  實  及  理  由
一、本件被告經合法通知，未於言詞辯論期日到場，核無民事訴
    訟法第386條各款事由，爰依原告之聲請，由其一造辯論而
    為判決。
二、按訴狀送達後，除經被告同意，原告不得為訴之變更追加，
    然擴張應受判決事項之聲明者，不在此限，民事訴訟法第25
    5條第1項第3款定有明文。查原告於民國94年6月23日起訴時
    ，係聲明請求被告應給付原告新臺幣（下同）1,062,058元
    ，及自「附表」（惟其於起訴狀內並未附有附表）所載之日
    起至清償日止，按週年利率6%計算之利息；嗣於本院94年7
    月27日言詞辯論期日，變更其聲明，請求被告給付原告同上
    金額，及自90年11月7日起自清償日止，按週年利率5%計算
    之利息，核屬應受判決事項聲明之擴張或減縮，合於前揭條
    文規定，自應准許。
三、原告起訴主張：被告於82年11月9日，邀同原告為連帶保證
    人，向訴外人臺灣銀行借款4,000,000元，約定借款期間自
    82年11月9日起至102年11月9日止；被告於借款日起第1年應
    按月繳息，第2年起則須以每個月為一期，共分228期，按期
    於每月9日依年金法平均攤還本息，利率則按臺灣銀行基本
    放款利率加碼計算，其後隨該銀行基本放款利率之變動而機
    動調整；被告如有一期未按期清償本息，前述借款債務即視
    為全部到期，除應依法給付遲延利息外，逾期清償在6個月
    以內者，應按上開借款利率10%，逾期超過6個月者，須按該
    借款利率20%計付違約金。詎被告借得上開款項後，自87年
    12月10日起即未按期繳納本息，合計尚有本金3,036,101元
    及利息與違約金未清償，臺灣銀行遂於對被告取得執行名義
    後，聲請本院以89年度執字第14522號強制執行事件，拍賣
    被告所有之坐落臺中市○○區○○段230地號土地（權利範
    圍：250/10000），與門牌號碼臺中市○○區○○路3段15號
    4樓建物，就拍賣所得價金受償後，尚餘1,032,665元之借款
    本金與利息債權未獲清償。該銀行因而另聲請本院向原告核
    發支付命令，並於該支付命令確定後，持以為執行名義，對
    原告之財產為強制執行；原告為使臺灣銀行撤回對其所有財
    產之強制執行程序，遂與臺灣銀行協商，除於90年11月7日
    代被告清償1,032,665元外，另支付該銀行對原告聲請強制
    執行而支付之執行費用21,593元；並將原告所有之不動產設
    定抵押權予該銀行作為擔保，因而另支出抵押權設定規費4,
    800元與代書費3,000元。上述代償金、執行費用、規費與代
    書費既均係原告基於為被告向臺灣銀行所借款項擔任連帶保
    證人之身分而支出，原告自得請求被告返還，為此提起本件
    訴訟，並聲明：被告應給付原告1,062,058元，及自90年11
    月7日起至清償日止按週年利率5%計算之利息。被告未於言
    詞辯論期日到場，亦未提出書狀作何聲明或陳述。
四、原告主張之上開事實，業據其提出與所述相符之擔保放款借
    據、債務清償證明書及規費收據等件為證，並經本院依職權
    調閱本院89年度執字第14522號執行案卷查明無誤；被告已
    於相當時期受合法之通知，而於言詞辯論期日不到場，亦未
    提出準備書狀爭執，本院審酌原告提出之各項證據，認原告
    上開主張堪信為真實。至原告對被告所為各項請求有無理由
    ，茲分敘如下：
  (一)按保證人向債權人為清償後，於其清償之限度內，承受債權
    人對於主債務人之債權，民法第749條前段定有明文。原告
    於90年11月7日給付臺灣銀行之1,032,665元，既係其因擔任
    被告向臺灣銀行借款之連帶保證人，於主債務人（即被告）
    未將債務清償完畢時，代主債務人清償，揆諸前揭規定，原
    告在其代償之前述金額限度內，承受臺灣銀行對被告之上開
    借款債權，則原告請求被告給付其向臺灣銀行清償之1,032,
    665元，洵屬有據。
  (二)次按保證人受主債務人之委託而為保證時，須其對於債權人
    所為之清償或其他出資行為，足使主債務人消滅其債務，始
    得將其出資額連同出資以後之利息，及不可避之費用，並其
    他之損害，向主債務人行使求償權。若保證人於主債務人所
    負債務之範圍以外為清償者，則不得向主債務人行使求償權
    ，最高法院著有18年上字第1086號判例意旨可資參照。原告
    為使臺灣銀行撤回對其本人所有財產之強制執行聲請，另行
    支出之執行費用21,593元、設定抵押權之規費4,800元及代
    書費3,000元，並非對債權人清償主債務人所負債務，依據
    前揭判例旨趣，原告自無從請求被告清償上述費用，是原告
    此部分主張並非可採。
  (三)再按給付無確定期限者，債務人於債權人得請求給付時，經
    其催告而未為給付，自受催告時起，負遲延責任。其經債權
    人起訴而送達訴狀，或依督促程序送達支付命令，或為其他
    相類之行為者，與催告有同一之效力。且其遲延利息未約定
    利率者，則依法定利率即年利率5%計算之，民法第229條第2
    項、民法第233條、民法第205條分別定有明文。查本件原告
    雖因於90年11月7日，以連帶保證人之身分，向被告之債權
    人即臺灣銀行清償1,032,665元，而依民法749條規定，承受
    臺灣銀行對被告之該部分債權，然被告所負此項債務並未定
    有確定之給付期限，依前揭條文規定，被告應自收受原告對
    其訴請清償該項債務之本件起訴狀送達翌日，始負遲延責任
    。又本件原告之起訴狀乃以公示送達方式送達於被告，則依
    民事訴訟法第152條規定，應自公告黏貼公告處之日（即94
    年9月8日）起經過20日，始生合法送達於被告之效力，故原
    告請求被告給付自94年9月29日起至清償日為止，按週年利
    率5%計算之遲延利息，自屬有據；至其請求被告自其代償債
    務之94年10月7日起至94年9月28日亦給付遲延利息部分，即
    無理由，應予駁回。
五、綜上所述，原告請求被告給付其代被告清償之1,032,665元
    ，及自94年9月29日起至清償日止依週年利率5%計算之遲延
    利息，合於民法第749條、第229條第2項、第233條及第205
    條等規定，為有理由，應予准許；逾此部分請求為無理由，
    應予駁回。
六、訴訟費用負擔之依據：民事訴訟法第79條。
中　　華　　民　　國　　94　　年　　10　　月　　31　　日
                  民事第一庭  法　官　鍾啟煒
以上正本係照原本作成
如對本判決上訴，須於判決送達後20日內向本院提出上訴狀
中　　華　　民　　國　　94　　年　　10　　月　　31　　日
                    　　　　　書記官　林素妃
